【裁判字號】    97,抗,360
【裁判日期】    970526
【裁判案由】    聲明異議等
【裁判全文】
臺灣高等法院民事裁定                   97年度抗字第360號
抗  告  人  橫坑開發股份有限公司
法定代理人  甲○○
上列抗告人因與相對人中國信託商業銀行股份有限公司間強制執
行事件聲明異議，對於中華民國97年2月13日臺灣新竹地方法院
95年度執字第4994號裁定，提起抗告，本院裁定如下：
    主  文
抗告駁回。
抗告訴訟費用由抗告人負擔。
    理  由
一、抗告意旨略以：本件對抗告人之送達係向設有營業所之法人
    送達，依民事訴訟法第136條規定應先向法人之營業所送達
    ，而不應以抗告人法定代理人之住所取代對抗告人營業所之
    送達。而抗告人既指定張立中律師為送達代收人，即應依民
    事訴訟法第133條規定對送達代收人為送達。最高法院26年
    渝抗字第502號判例之反面意旨即為：若違背送達之法律規
    定，未向指定之送達代收人為送達，而僅向當事人本人送達
    之情形，若於該當事人有不利，即為法所不許。因抗告人之
    法定代理人甲○○兼為本件另一債務人，其法律上利害關係
    與抗告人未必一致，故原執行法院將應對抗告人送達之文書
    ，未送達其營業所台北市○○街110號7樓，而對同為債務人
    之法定代理人甲○○為送達，於抗告人已有不利。且原執行
    法院原一次向抗告人之法定代理人送達兩份文書，一份給抗
    告人公司，一份給兼債務人之法定代理人甲○○；抗告人指
    定送達代收人後，甲○○即認原執行法院僅以其個人為債務
    人身份而向其住所為送達；並認因抗告人前已指定送達代收
    人而堅信其無須再向抗告人反應有收到原執行法院之文書。
    甲○○因經常不在國內，故原執行法院送達之文書於大樓管
    理員代收後多日始拆件，因已逾期多日且信賴指定送達代收
    人之律師及抗告人必已處理而認無須多作處理，原執行法院
    未向送達代收人張立中律師或抗告人送達，顯有不利於抗告
    人之情形，足見本件送達係屬違法，爰聲明廢棄原裁定，並
    撤銷本件之拍賣程序云云。
二、按依強制執行法第12條第1項規定：「當事人或利害關係人
    ，對於執行法院強制執行之命令，或對於執行法官、書記官
    、執達員實施強制執行之方法，強制執行時應遵守之程序，
    或其他侵害利益之情事，得於強制執行程序終結前，為聲請
    或聲明異議。但強制執行不因而停止。」執行事件當事人或
    利害關係人為聲請或聲明異議，應於強制執行程序終結前為
    之，執行程序一經終結，除執行程序所為之拍賣有無效原因
    ，不能發生移轉所有權之效力外，即不得再聲請撤銷或更正
    原處分或程序（最高法院37年上字第7672號、51年台上字第
    2945號、80年度台抗字第356號判例參照）。經查本件執行
    標的物已於96年12月24日拍定，拍賣程序業已終結，抗告人
    於97年1月7日始具狀聲明異議，聲請撤銷已終結之拍賣程序
    ，揆諸上開說明，自不應准許。
三、又按當事人經指定送達代收人，向受訴法院陳明者，依民事
    訴訟法第133條規定，固應向該代收人為送達，但向該當事
    人為送達既於該當事人並無不利，即非法所不許，有最高法
    院26年渝抗字第502號判例可據。又依民事訴訟法第136條第
    l項、第3項規定：「送達於應受送達人之住居所、事務所或
    營業所行之。但在他處會晤應受送達人時，得於會晤處所行
    之。」「對於法定代理人之送達，亦得於當事人本人之事務
    所或營業所行之。」甲○○係抗告人之法定代理人，即係抗
    告人之應受送達人，原執行法院對甲○○之住居所為送達，
    揆諸民事訴訟法第136條第l項規定，並無不合；同條第3項
    規定並非限制應先向抗告人之事務所或營業所為送達。復依
    同法第137條規定：「送達於住居所、事務所或營業所不獲
    會晤應受送達人者，得將文書付與有辨別事理能力之同居人
    或受僱人」。又在區分所有之大廈內住戶所設管理委員會所
    僱用之管理員，其為該大廈內住戶收受文件時之身分，性質
    上屬於全體住戶之受僱人，與民事訴訟法第137條第1項規定
    之受僱人相當（最高法院85年度台聲字第459號裁定參照）
    。經查本件第一、二、三次拍賣、公告應買程序及其後之減
    價、拍賣程序之通知，均已向抗告人之法定代理人甲○○之
    戶籍地台北市○○○路○段219巷22-1號6樓為送達，並由大
    樓管理員代收，有送達證書在卷可稽，揆諸前述說明，業已
    合法送達而生送達效力。抗告人雖稱因抗告人之法定代理人
    甲○○兼為本強制執行事件之另一債務人，其法律上利害關
    係與抗告人未必一致云云；惟甲○○既係抗告人之法定代理
    人，本即係抗告人之應受送達人，尚不得以甲○○兼為本強
    制執行事件之另一債務人，即謂不得對甲○○為送達。另抗
    告人在本件拍賣程序中，先後二次與債權人洽談和解，債權
    人並聲請延緩執行，抗告人應無諉為不知拍賣程序之理。因
    本件拍賣程序業已終結，抗告人於拍賣程序終結後始具狀聲
    明異議，聲請撤銷已終結之拍賣程序，自不應准許。原執行
    法院裁定駁回抗告人之聲明異議，經核並無不合。抗告意旨
    仍執前詞，指摘原裁定不當，聲明廢棄，為無理由。
五、據上論結，本件抗告為無理由，依強制執行法第30條之1、
    民事訴訟法第495條之1第1項、第449條第1項、第95條、第7
    8條，裁定如主文。
中    華    民    國    97    年    5     月    26    日
                  民事第八庭
                      審判長法  官  劉勝吉
                            法  官  連正義
                            法  官  鄭威莉
正本係照原本作成。
本裁定除以適用法規顯有錯誤為理由，並經本院許可外，不得再
抗告。如提起再抗告，應於收受後10日內委任律師為訴訟代理人
向本院提出再抗告狀。並繳納再抗告費新台幣１千元。
中    華    民    國    97    年    5     月    27    日
                            書記官  李垂福


司法院資訊處製作；財團法人民間司法改革基金會備份。
